【裁判字號】    99,訴,2538
【裁判日期】    991019
【裁判案由】    毒品危害防制條例
【裁判全文】
臺灣臺中地方法院刑事判決              99年度訴字第2538號
公  訴  人  臺灣臺中地方法院檢察署檢察官
被      告  甲○○
上列被告因違反毒品危害防制條例案件，經檢察官提起公訴（99
年度毒偵字第892 號），被告於本院準備程序中就被訴事實為有
罪之陳述，經本院合議庭裁定由受命法官獨任依簡式審判程序審
理，判決如下：
    主    文
甲○○施用第一級毒品，累犯，處有期徒刑拾壹月。扣案之第一
級毒品海洛因壹包（驗餘淨重零點壹零零貳公克，及內含第一級
毒品海洛因之包裝袋壹只）沒收銷燬之。
    犯罪事實
一、甲○○前因竊盜、施用毒品，竊盜、詐欺等案件，經法院定
    其應執行有期徒刑1 年確定，復與另案竊盜、施用毒品等案
    件，經法院所處應執行有期徒刑1 年8 月確定部分，接續執
    行，甫於民國98年5 月8 日縮短刑期假釋出監，嗣於98年12
    月14日保護管束期滿，假釋未經撤銷，以已執行論。又於92
    年間，因施用毒品案件，經本院裁定送觀察、勒戒後，經評
    定認無繼續施用毒品之傾向，而於92年8 月18日執行完畢釋
    放出所，並由臺灣臺中地方法院檢察署檢察官以92年度毒偵
    字第2315號為不起訴處分確定。又於上開觀察、勒戒執行完
    畢釋放後5 年內之93年間再犯施用毒品罪，經本院裁定送觀
    察、勒戒後，經評定認無繼續施用毒品之傾向，甫於93年3
    月11日執行完畢釋放出所，且經臺灣臺中地方法院檢察署檢
    察官以93年度毒偵緝字第36號為不起訴處分確定。
二、詎其仍不知戒絕，復基於施用第一級毒品海洛因之犯意，於
    99年3月10日14、15時許，在臺中縣沙鹿鎮○○街137號住處
    內，以將毒品海洛因稀釋後置入針筒，再注射靜脈之方式，
    施用第一級毒品海洛因1 次。嗣於同年月11日9 時10分許，
    在臺中縣龍井鄉○○路27巷16之1 號前，因形跡可疑為警盤
    查，並扣得第一級毒品海洛因1 包（驗餘淨重0.1002公克，
    及內含第一級毒品海洛因之包裝袋1 只）。
三、案經臺中縣警察局烏日分局報告臺灣臺中地方法院檢察署檢
    察官偵查起訴。
    理    由
一、上揭犯罪事實，訊據被告甲○○於本院審理中坦承不諱，而
    被告為警查獲後經採尿送驗結果，確呈嗎啡陽性反應，有臺
    中縣警察局烏日分局犁份派出所委託鑑驗尿液與真實姓名對
    照表、詮昕科技股份有限公司濫用藥物尿液檢驗報告各1 份
    在卷可稽，此外，復有疑似毒品海洛因之白粉1 包扣案可佐
    。又上開扣案之白粉，經送請專業機構鑑定結果，白粉部分
    確屬第一級毒品海洛因（驗餘淨重0.1002公克，及內含第一
    級毒品海洛因之包裝袋1 只）等情，有行政院衛生署草屯療
    養院99年3 月31日草療鑑字第0990300242號鑑定書附卷可參
    ，足認被告之自白，應與事實相符，堪予採信。另按施用第
    一、二級毒品為犯罪行為，毒品危害防制條例第10條定有處
    罰明文。故施用該毒品者，依前揭規定本應科以刑罰，惟基
    於施用毒品之人，兼有病患屬性，乃於刑事政策上對合於一
    定條件之施用者，依同條例第20條、第23條之規定，施以觀
    察、勒戒及強制戒治之治療，期以保安處分替代刑罰，戒斷
    其身、心癮。嗣因其程序過於繁雜，上揭條例於民國92年7
    月9 日修正公布，自93年1 月9 日施行，將該第20條、第23
    條之保安處分程序，單純區分為「初犯」、「五年內再犯」
    及「五年後再犯」三種；依其立法理由之說明：「初犯」，
    經觀察、勒戒或強制戒治後，應為不起訴處分或不付審理之
    裁定；經觀察、勒戒或強制戒治執行完畢釋放後，「五年內
    再犯」者，因其再犯率甚高，原實施之觀察、勒戒及強制戒
    治既已無法收其實效，爰依法追訴或裁定交付審理。至於經
    觀察、勒戒或強制戒治執行完畢釋放後，「五年後再犯」者
    ，前所實施之觀察、勒戒或強制戒治已足以遮斷其施用毒品
    之毒癮，為期自新及協助其斷除毒癮，仍適用「初犯」規定
    ，先經觀察、勒戒或強制戒治之程序。從而依修正後之規定
    ，僅限於「初犯」及「五年後再犯」二種情形，始應先經觀
    察、勒戒或強制戒治程序，不能逕行起訴，亦即設為施用毒
    品罪起訴條件之限制。但倘被告於5 年內已再犯，經依法再
    為保安處分（觀察勒戒及強制戒治）或追訴處罰者，縱其第
    3 次（或第3 次以上）施用毒品之時間，在初犯之保安處分
    執行完畢釋放5 年以後，即非屬「五年後再犯」之情形，且
    因前有「五年內再犯」情形，顯見其再犯率甚高，原實施之
    保安處分無法收其實效，毋庸仍予寬典處遇，而應依該條例
    第10條逕予刑罰制裁。至於第3 次（或第3 次以上）施用毒
    品之時間，是否宜有期間限制？以多久為適宜？則分屬刑事
    政策、專門醫學之範圍，非審判機關所能決定，有待循立法
    途徑解決，故被告於初犯經觀察勒戒執行完畢釋放後5 年內
    已再犯，雖經觀察勒戒後認無施用毒品傾向，經檢察官為不
    起訴處分，然嗣後之三犯或三犯以上之施用毒品案件，不問
    距離初犯是否已逾5 年，即與單純之「五年後再犯」之情形
    有別，仍應依法訴追處罰（最高法院97年度台非字第540 號
    判決意旨參照）。查被告前於92年間，因施用毒品案件，經
    本院裁定送觀察、勒戒後，經評定認無繼續施用毒品之傾向
    ，而於92年8 月18日執行完畢釋放出所，並由臺灣臺中地方
    法院檢察署檢察官以92年度毒偵字第2315號為不起訴處分確
    定。又於上開觀察、勒戒執行完畢釋放後5 年內之93年間再
    犯施用毒品罪，經本院裁定送觀察、勒戒後，經評定認無繼
    續施用毒品之傾向，甫於93年3 月11日執行完畢釋放出所，
    且經臺灣臺中地方法院檢察署檢察官以93年度毒偵緝字第36
    號為不起訴處分確定，有卷附臺灣臺中地方法院檢察署刑案
    資料查註紀錄表、臺灣高等法院被告前案紀錄表可參，是被
    告既於初犯之觀察、勒戒執行完畢釋放後5 年內已再犯施用
    毒品罪，本件施用毒品犯行，自應依法追訴處罰。綜上所述
    ，本件事證明確，被告施用第一級毒品海洛因犯行，堪以認
    定，應依法論科。
二、按海洛因係毒品危害防制條例所定之第一級毒品，不得非法
    施用，是核被告所為，係犯毒品危害防制條例第10條第1 項
    之施用第一級毒品罪。被告為施用毒品海洛因而持有毒品之
    低度行為，已為其施用之高度行為所吸收，不另論罪。再被
    告因竊盜、施用毒品、竊盜、詐欺等案件，經法院所處應執
    行有期徒刑1 年確定，復與另案竊盜、施用毒品等案件，經
    法院所處應執行有期徒刑1年8月確定部分，接續執行，甫於
    98年5月8日縮短刑期假釋出監，嗣於98年12月14日保護管束
    期滿，假釋未經撤銷，以已執行論，有臺灣臺中地方法院檢
    察署刑案資料查註紀錄表、臺灣高等法院被告前案紀錄表、
    本院電話紀錄表在卷可考，其受徒刑執行完畢5 年內故意再
    犯本件有期徒刑以上之罪，屬累犯，應依刑法第47條第1 項
    規定加重其刑。爰審酌被告歷經毒品戒斷之保安處分程序，
    復有多次毒品前科（參卷附前揭紀錄表），仍未能徹底戒除
    毒癮，足見其意志不堅，惟施用毒品係戕害自身健康及犯後
    態度尚可等一切情狀，量處如主文所示之刑。另扣案之第一
    級毒品海洛因1 包（驗餘淨重0.1002公克，及內含第一級毒
    品海洛因之包裝袋1只），為查獲之第一級毒品業如前述（
    而上開包裝袋與所沾留之毒品海洛因殘渣難以析離，亦應整
    體視為毒品），應依毒品危害防制條例第18條第1 項前段之
    規定，併予宣告沒收銷燬之（因鑑驗而滅失之毒品，則不予
    宣告沒收銷燬）。
據上論斷，應依刑事訴訟法第273 條之1 第1 項、第299 條第1
項前段，毒品危害防制條例第10條第1 項、第18條第1 項前段，
刑法第11條、第47條第1 項，判決如主文。
本案經檢察官乙○○到庭執行職務。
中   華    民     國     99    年    10    月    19   日
                    刑事第九庭   法  官  劉敏芳
以上正本證明與原本無異。
如不服本判決應於收受判決後10日內向本院提出上訴書狀，並應
敘述具體理由。其未敘述上訴理由者，應於上訴期間屆滿後20日
內向本院補提理由書（均須按他造當事人之人數附繕本）「切勿
逕送上級法院」。
                                 書記官  陳錫威
中   華    民     國     99    年    10    月    19   日
附錄本案論罪法條：
毒品危害防制條例第10條：
施用第一級毒品者，處6月以上5年以下有期徒刑。

司法院資訊處製作；財團法人民間司法改革基金會備份。
